【裁判字號】    99,易,76
【裁判日期】    990407
【裁判案由】    違反毒品危害防制條例
【裁判全文】
臺灣花蓮地方法院刑事判決                99年度易字第76號
公  訴  人  臺灣花蓮地方法院檢察署檢察官
被      告  甲○○
上列被告因違反毒品危害防制條例案件，經檢察官提起公訴（99
年度偵字第116 號、99年度毒偵字第39號），被告就被訴事實為
有罪之陳述，本院合議庭裁定由受命法官獨任進行簡式審判程序
審理，判決如下：
    主  文
甲○○施用第二級毒品，累犯，處有期徒刑伍月，如易科罰金，
以新臺幣壹仟元折算壹日，扣案之安非他命玖包（毛重拾貳點陸
伍玖伍公克）均沒收銷燬之；又持有第三級毒品純質淨重二十公
克以上，累犯，處有期徒刑肆月，如易科罰金，以新臺幣壹仟元
折算壹日，扣案之第三級毒品愷他命參包（純質淨重肆拾玖點零
壹零肆參柒伍公克）均沒收。應執行有期徒刑柒月，如易科罰金
，以新臺幣壹仟元折算壹日，扣案之安非他命玖包（毛重拾貳點
陸伍玖伍公克）均沒收銷燬之，扣案之第三級毒品愷他命參包（
純質淨重肆拾玖點零壹零肆參柒伍公克）均沒收。
    事  實
一、甲○○前因施用毒品案件，經本院於民國98年3 月27日以98
    年度毒聲字第22號裁定送觀察、勒戒後，因無繼續施用毒品
    之傾向，於98年6 月17日釋放出所；另因竊盜案件，經本院
    於96年1月18日以95年度花簡字第1154號判處有期徒刑3月確
    定，於96年4 月10日因易科罰金執行完畢。詎不知悔改，竟
    為下列行為：
(一)基於施用第二級毒品之犯意，於98年12月15日上午9 時許，
    在其位於花蓮市○○○街73號5樓501室租屋處，以玻璃球燒
    烤之方式，非法施用第二級毒品安非他命1次。
(二)明知愷他命為毒品危害防制條例所規定之第三級毒品，不得
    非法持有，竟基於持有第三級毒品之犯意，於98年12月16日
    上午10時10分左右，在上開租屋處，非法持有第三級毒品愷
    他命3 包，純質淨重為49.0000000公克。嗣因另案通緝為警
    在上開處所查獲，並扣得安非他命9包（毛重12.6595公克）
    及前揭愷他命3包（純質淨重49.0000000公克）。
二、案經花蓮縣警察局移送臺灣花蓮地方法院檢察署檢察官偵查
    起訴。
    理  由
壹、程序事項：
    查被告甲○○所犯非死刑、無期徒刑、最輕本刑為3 年以上
    有期徒刑之罪，或高等法院管轄第一審之案件，被告於本院
    準備程序中，就被訴事實為有罪之陳述，經告以簡式審判程
    序之旨，並聽取檢察官、被告之意見後，本院合議庭業已依
    刑事訴訟法第273條之1第1 項之規定，裁定由受命法官獨任
    進行簡式審判程序，是本件之證據調查，依刑事訴訟法第27
    3 條之2規定，不受同法第159條第1項、第161條之2、第161
    條之3 、第163條之1及第164條至第170條規定之限制，合先
    敘明。
貳、實體事項：
一、前開事實，業據被告於警詢時、偵訊中及本院審理時均自白
    不諱，亦有現場照片8 張附卷可稽，且被告於98年12月16日
    為警採集其親自排放之尿液，送請慈濟大學濫用藥物檢驗中
    心，以氣相層析質譜儀分析法確認檢驗結果，呈安非他命及
    甲基安非他命陽性反應，此有被告檢體編號Ｚ000000000號尿
    液檢體採集送驗紀錄表及慈濟大學濫用藥物檢驗中心檢驗總
    表各1份附卷可稽，另有被告供施用毒品所用之安非他命9包
    （毛重12.6595 公克，詳如慈濟大學濫用藥物檢驗中心98年
    12月25日慈大藥字第98122501號函所附鑑定書1 紙）及持有
    之愷他命3 包（純質淨重49.0000000公克，亦詳如上開鑑定
    書）扣案可佐，足認被告前開自白均與事實相符，可以採信
    。本案罪證明確，被告犯行洵堪認定，自均應依法論科。
二、論罪科刑：
(一)核被告所為，係分別犯毒品危害防制條例第10條第2 項之施
    用第二級毒品罪及同條例第11條第5 項之持有逾量第三級毒
    品罪。被告持有第二級毒品以供其施用，其持有之低度行為
    應為其施用之高度行為所吸收，不另論罪。又被告所犯上開
    二罪，犯意各別，行為互殊，應予分論併罰。被告前曾受如
    事實欄所載有期徒刑之執行，此有臺灣高等法院被告前案紀
    錄表附卷可考，其於有期徒刑執行完畢後5 年以內，故意再
    犯本件有期徒刑以上之上揭二罪，均為累犯，應分別加重其
    刑。爰審酌被告犯罪之動機、吸食頻率、曾有施用毒品之前
    科仍不知戒除，惟所犯之施用毒品犯行乃戕害自己身心健康
    ，並未危及他人，又被告明知毒品對個人身心健康戕害甚鉅
    ，竟仍持有第三級毒品，且持有毒品數量非微，本不宜寬貸
    ，惟尚無證據證明業已流入社會，所生危害程度非鉅，另其
    犯罪後坦承犯行，態度尚可等一切情狀，分別量處如主文所
    示之刑，並定其應執行刑，並諭知易科罰金之折算標準，以
    資懲儆（依司法院大法官會議釋字第662 號解釋：「中華民
    國94年2月2日修正公布之現行刑法第41條第2 項，關於數罪
    併罰，數宣告刑均得易科罰金，而定應執行刑之刑逾6 個月
    者，排除適用同條第1 項得易科罰金之規定部分，與憲法第
    23 條規定有違，並與本院釋字第366號解釋意旨不符，應自
    本解釋公布之日起失其效力。」又98年12月30日公布、99年
    1 月1日修正施行刑法第41條第8項亦規定：第41條第1 項之
    規定，於數罪併罰之數罪均得易科罰金，其應執行之刑逾 6
    月者，亦適用之。故對於數罪併罰，數宣告刑均得易科罰金
    ，而定應執行之刑超過6個月之案件，仍得易科罰金）。
(二)扣案之安非他命9包（毛重12.6595公克）併同難以析離之包
    裝袋9 只（蓋無論以何種方式分離包裝袋與其內裝之毒品，
    包裝袋內均會有極微量毒品殘留，故上述包裝袋應整體視為
    查獲毒品，一併依前揭規定宣告沒收銷燬，參見最高法院95
    年度臺上字第3739、7354號判決意旨），均應依毒品危害防
    制條例第18條第1 項前段規定宣告沒收銷燬之。至扣案之第
    三級毒品愷他命3 包（純質淨重49.0000000公克）併同難以
    析離之包裝袋3只，因毒品危害防制條例第18條第1項前段僅
    規定第一級、第二級毒品沒收銷燬之，而同條項中段之規定
    「沒入銷燬之」，乃屬行政罰之性質，僅能由查獲機關以行
    政處分之「沒入銷燬」程序處理，要不得由法院諭知「沒收
    銷燬」之刑事處分，亦無從由法院依該條項規定諭知沒入銷
    燬；惟上開扣得之第三級毒品愷他命併同難以析離之包裝袋
    ，依毒品危害防制條例第11條之1第1項規定及前揭最高法院
    判決意旨，均屬違禁物，則皆應逕依刑法第38條第1項第1款
    之規定宣告沒收。
據上論斷，應依刑事訴訟法第273條之1第1項、第299條第1 項前
段，毒品危害防制條例第10條第2 項、第11條第5項、第18條第1
項前段，刑法第11條前段、第47條第1項、第41條第1項前段、第
38條第1項第1款、第51條第5款，判決如主文。
本案經檢察官簡淑如到庭執行職務。
中    華    民    國    99    年    4     月    7     日
                  刑事第一庭    法  官  曹庭毓
以上正本證明與原本無異。
如不服本判決應於收受送達後10日內向本院提出上訴書狀，並應
敘述具體理由。其未敘述上訴理由者，應於上訴期間屆滿後20日
內向本院補提理由書(均須按他造當事人之人數附繕本)「切勿逕
送上級法院」。
中    華    民    國    99    年    4     月    7     日
                                書記官
附錄本判決論罪之法律條文：
毒品危害防制條例第10條第2項：
施用第二級毒品者，處3年以下有期徒刑。
毒品危害防制條例第11條第5項：
持有第三級毒品純質淨重20公克以上者，處3 年以下有期徒刑，
得併科新臺幣30萬元以下罰金。

司法院資訊處製作；財團法人民間司法改革基金會備份。
